臺灣高等法院民事判決　　　　　　　　　 93年度上字第210號
上 　 訴　 人
即 被 上 訴人　丙○○
上　　訴 　人
即 被上 訴 人　乙○○
兼上列2人共同
訴 訟 代 理人　甲○○　　住新竹縣竹北市○○街45巷11號
被 上　訴　人
即 上　訴　人　庚○○　　住新竹市○○街118巷20號5樓
被 上　訴　人
即 上　訴　人　戊○○　　住新竹市○○路○段208巷62弄2號
被 上　訴　人
即 上　訴　人　丁○○　　住新竹市○○街118巷7號5樓
被 上　訴　人
即 上　訴　人　辛○○　　住新竹市○○路770號7樓之1
被 上　訴　人
即 上　訴　人　己○○　　住同上
被 上　訴　人
即 上　訴　人　壬○○　　住新竹市○○街52巷11號2樓
上 列6 人共同
訴 訟　代理人　林進塗律師
上列當事人間請求損害賠償事件，上訴人對於中華民國92年12月
26日臺灣新竹地方法院90年度訴字第649號第一審判決提起上訴
，經本院於94年5月18日言詞辯論終結，判決如下：
    主  文
兩造上訴均駁回。
第二審訴訟費用由兩造各自負擔。
    事  實
壹、上訴人丙○○、乙○○、甲○○（下稱丙○○等人）方面：
一、聲明：
Ａ、上訴聲明：
 (A)本訴部分：
　(一)原判決不利於丙○○等人部分廢棄。
　(二)如為不利於丙○○等人之判決，請准丙○○等人供擔保宣
    告免為假執行。
 (B)反訴部分：
　(一)原判決不利於丙○○等人部分廢棄。
　(二)庚○○等人應連帶給付丙○○等人新台幣（下同）66萬
  4734元，並自民國（下同）91年2月28日起至清償日止按年息
  5%計算利息。
　(三)庚○○等人應自91年2月28日起，至阻礙丙○○等人所有
  房屋坐落於新竹市○○街92號正常通行使用之貨櫃屋遷移日止
  ，每年連帶給付29萬1168元之損害賠償金。
　(四)願供擔保請准宣告假執行。
Ｂ、答辯聲明：上訴駁回。
二、陳述：除與原判決記載相同者，茲引用外，補稱略以：
Ａ、本訴部分：
  (一)原審判決否認丙○○等人抗辯得繼受庚○○等人使用基地之
    權利，亦認丙○○等人未能證明庚○○等人允其繼續使用基
    地，卻同時認定「土地受讓人或房屋受讓人與讓與人間或房
    屋受讓人與土地受讓人間，推定在房屋得使用期限內，有租
    賃關係」，即將兩個不相容的法律關係，一為「租賃關係（
    得繼續使用土地）」，一為「不得繼續使用土地」，竟於其
    同一心證理由欄存在，此種法律上或論理上均屬不能同時併
    存之法律前後牴觸，有違民事訴訟法第469條第6款判決理由
    矛盾之情形，可參最高法院53年台上字第3571號判例、42年
    台上字第489號判例意旨，民法第421條第1項、土地法第104
    條等相關規定。
  (二)系爭新竹市○○街92號房屋，到底係有權占有？抑或是無權
    占有？業經最高法院88年度台上字第2382號民事確定判決確
    定，然原審竟認本件為丙○○等人為無權繼續使用基地，已
    屬事實審判決違反爭點效及經驗與論理法則及不適用法規及
    適用不當之違背法令。
Ｂ、反訴部分：
  (一)庚○○等人故意侵害丙○○等人權利：系爭5、1810、4477
    建號房屋於82年9月1日查封執行法院命建築師鑑價時，依現
    場現況位置圖及現場相片觀之，並無任何障礙物，即面前道
    路寬為25米，進出通行大卡車均無阻。惟88年11月庚○○等
    6人吊巨型貨櫃置於新竹市○○段777-9地號，原係777-1 地
    號於89年6月30日分割而來、776-1地號於89年6月30日自776
    地號分割而成，而上開776、771-1地號經主管機關新竹市政
    府函明為指示（定）建築線有案之現有巷道用地，庚○○等
    人吊放此巨型貨櫃屋，自身並無任何使用效益，自屬庚○○
    等人以損害他人之使用、收益為主要目的，違反誠信原則，
    亦違反社會公益，專以損害相對人因條件成就（出租收益）
    所應得利益之行為，依法自應負侵權行為損害賠償之義務責
    任。原判決卻以毫無損害相對人條件成就行為之最高法院61
    年台上字第1695號判例予以套用，自屬事實審判決，違反民
    事訴訟法第468條不適用法規及適用不當、同法第222條之事
    實認定錯誤之違背法令情形。
  (二)庚○○等人以巨型貨櫃屋阻礙原拍賣前既成道路加計劃道路
    共25米寬，將其縮小至4米，即僅減損地價既達889萬1080元
    ，其房屋使用更甚於此，專以損害他人為主要目的，違反公
    共利益，濫用權利甚明，原審未予斟酌事實，逕否認庚○○
    等6人並無侵害丙○○等人權益，自屬無據，自有民事訴訟
    法第222條之違法。
貳、上訴人庚○○、戊○○、丁○○、辛○○、己○○、壬○○
    （下稱庚○○等人）方面：
一、聲明：
Ａ、上訴聲明：
　(一)請求廢棄原審不利庚○○等人部分之判決。
　(二)上開廢棄部份，丙○○等人應再連帶給付庚○○等人246萬
    3738元，並自90年9月14日起至遷讓（執行拆除）房屋之日
    止，按年息5%計算利息。
  (三)丙○○等人應自90年9月14日起至遷讓（或執行拆屋完畢）
    之日止，按每年連帶給付庚○○等人49萬6671元（每月4萬
    1389元3角）相當於租金之損害金。
  (四)願供擔保，請准宣告假執行。
Ｂ、答辯聲明：請求駁回。
二、陳述：除與原判決記載相同者，茲引用外，補稱略以：
A、上訴部分：
  (一)丙○○等人取得建物後，曾向法院請求庚○○等人賠償84年
    4月12日起至88年11月15日止相當於租金之損害金：
    1.建號5號部分：庚○○等人向法院起訴請求遷讓房屋及損
      害賠償等之訴，經新竹地方法院87年訴字第497號民事判
      決以8%計算損害金，本院88年上字第1138號民事判決庚○
      ○等6人敗訴，庚○○等人給付丙○○等人（以6%計算）
      損害金為44萬8999元。
    2.建號1810號及暫編4477號建物部分：庚○○向法院起訴請
      求遷讓房屋及損害賠償等事件，業經新竹地方法院87年度
      訴字第83 3號民事判決（以8%計算），本院89年上字第47
      7號民事判決（以5%計算 ），庚○○等人敗訴，仍應給付
      丙○○等人等相當於租金之損害金95萬4662元，請求遲延
      給付損害部分由新竹地方法院91年竹簡字第152號判決，
      由庚○○等人給付丙○○等人19萬1570元。
    3.以上均總計114萬6238元，均由庚○○等人依判決主旨清
      償，是丙○○等人因訴訟獲取利益，何況該利益應屬不
      當利益，庚○○等人擬另案請求返還之。
  (二)原審判命丙○○等人賠償自88年11月15日點交房屋之翌日起
    至90年9月5日止之損害金，有違誤：丙○○等人係於84 年5
    月15日向法院標購系爭建號5號、1810號及暫編4477號等3棟
    建物並取得權利移轉證書，且於84年9月5日完成該3棟建物
    之所有權登記，是丙○○等人係自登記時無權占用庚○○等
    5人共有坐落新竹市○○段317號土地甚明，計算相當於租金
    之損害，自應從84年9月6日起算，惟原審以庚○○等6人於
    88年11月15日起始實際受有相當租金之損害金，並計算至90
    月5日止相當於租金之損害金給付於庚○○等人，此種判決
    自有違誤。況原審民事執行處進行第7次拍賣公告之附記欄
    第8條說明，丙○○等人於未徵得基地共有人之同意仍予搶
    標，是應於丙○○等人登記建物所有權之日起，即無權占用
    庚○○等人共有土地，是庚○○等人所受相當於租金之損害
    應自84年9月5日起算始為正確。
  (三)原審判命丙○○等人以持份計算比例，有違誤：系爭建號5
    號、1810號、暫編4477號建物之標購均由被上訴人甲○○借
    用其父親丙○○、胞兄乙○○共同出名投標，而該價金實際
    均由甲○○支付，且由其管理及訴訟，故從未見過丙○○及
    乙○○參與爭議之行為，且系爭建物係丙○○等人混合使用
    ，是庚○○等人於原審請求丙○○等人應連帶共同給付損害
    金並無錯，此爭議原審亦未詳予調查，即以丙○○等3人各
    自登記之持分判決給付損害金，庚○○等人自難信服。
  (四)原審判決僅以5號、1810號、暫編4477號實際使用基地之面
    積計算，並未計算庭院空地，有違誤：依最高法院73年台上
    字第2702號判例意旨，承租人於無權占用期間如僅以房屋所
    坐落之基地為計算相當於租金之不當得利基準，而將圍牆內
    或供其使用之庭院排除在外，其主張將不為法院採納。本件
    丙○○等人向法院標購之建物5號、1 810號、暫編4477 號
    基地係坐落在新竹市○○段317號土地面積668平方公尺位置
    ，鄰近之317-2、317-3、3 23-11、323 -9、319-4、319-6
    號土地為其他之地主建築房地使用，故目前唯有自暫編1810
    號之A-B鐵捲門進入為編號4477號由鐵架搭建屋頂遮雨棚（
    四周無房門亦無圍牆）以便進入5號建物，足證系爭317地號
    之土地除3棟之建物外其他則為庭院屋簷及天井等均為丙○
    ○等3人使用，從暫編1180號之鐵捲門鎖住，其他之外人均
    無法使用該天井與庭院，是庚○○等人所受相當於租金之損
    害金應以系爭317號土地之全部面積668平方公尺計算始符合
    上揭之判例意旨。然原審判決竟以5號建物之1層樓面積132.
    38平方公尺（而騎樓部分之面積20.34平方公尺竟遭遺漏判
    決，請注意此部分之請求，因原審上訴人仍以668平方公尺
    計算損害金）、建號181 0號建物1層樓之面積189.87平方公
    尺、暫編4477號建物1層樓面積142.89平方公尺，計算系爭
    損害金乙節，顯違上揭判例意旨，庚○○等人自難信服。
  (五)原審判決以使用基地申報總價年息5%，有違誤：依土地法第
    97條規定，系爭之土地係在西大路與文雅街之交會處，道路
    四通八達、人口密集，為商業區，應以申報地價8%計算相當
    於租金之損害金較為合理。而原審竟以5%計算損害金，庚○
    ○等人無法接受。因過去丙○○等人就標購取得之建物3棟
    在上訴人於88年11月15日未點交丙○○等人管理，竟向新竹
    地方法院起訴請求損害金，本院88年度上字第1138號判決曾
    以6%計算損害金，本件宜採相同認定較為合理。
Ｂ、答辯部分：
　  丙○○等人反訴庚○○等人在系爭房屋之前面使用貨櫃屋阻
    礙上訴人通行及使用系爭房屋之收益權，致新竹地方法院於
    88年11月15日點交系爭5號、1810號、暫編4477號建物之日
    前渠等喪失3棟建物之使用收益權乃自88年11月15日起至91
    年2月27日止請求占用系爭房屋之損害金66萬4734元乙節顯
    非實情。查該貨櫃屋係置放在新竹市○○段776-1、777-9等
    兩筆土地上，土地所有權人為戊○○及己○○，與丙○○等
    3人所有建物坐落在新竹市○○段317號地號土地間尚留有1
    條坐落在新竹市○○段317-4號土地其寬約4米之道路可對外
    通行，且該貨櫃屋之右側尚有1間兩層樓高之磚造屋等情，
    此有原審履勘現場之筆錄及新竹市地政事務所派員測量所製
    作之複丈成果圖可按，是戊○○等人在自有土地上放置貨櫃
    屋並不影響丙○○駕車通行該建物之前方，且由該建物前方
    之文雅街連接新竹市○○路對外往來，故丙○○主張庚○○
    等人於法院點交後以鐵板圍籬鐵連鐵架圍住及該貨櫃屋等已
    阻礙其通行及經商視野與通常使用經濟效用致無法利用系爭
    房屋等非實情，是其請求損害金自無理由。
    理    由
壹、本訴部分：
一、程序方面：
    按訴狀送達後，原告不得將原訴變更或追加他訴，但擴張或
    減縮應受判決事項之聲明者，不在此限，此為民事訴訟法第
    255條第1項第3款所明定。查庚○○等人起訴時訴之聲明第
    1項原為「丙○○等人應連帶給付庚○○等人237萬6731元，
    並自起訴狀繕本送達丙○○等人之翌日起至清償之日止，按
    年息百分之5計算之利息。」，嗣於原審言詞辯論終結前更
    改訴之聲明為「丙○○等人應連帶給付庚○○等人284萬674
    6元，並自起訴狀繕本送達丙○○等人等之翌日起至清償之
    日止，按年息百分之5計算之利息。」，則庚○○等人訴之
    聲明既係擴張應受判決事項之聲明，其訴訟標的仍屬同一，
    並未變更或追加，且不甚礙丙○○等人防禦及訴訟終結，參
    諸前揭規定，應予准許，合先敘明。
二、庚○○等人主張：坐落新竹市○○段317地號建地面積1336
    平方公尺，原為訴外人周長泰與周榮福等2人共有，應有部
    分各2分之1。而周敏熱係周長泰之長子，於56年3月間取得
    父親之同意在上揭土地上建築建號5號平房，71年1月16日再
    建築建號1810號之1、2層樓及鐵皮屋石棉瓦平房1棟。復於
    71年4月20日又在該空地上興建建號4477號建物。嗣上揭土
    地於70年9月分割為同段317、317之1、之2、之3號等4筆土
    地，周長泰取得同段317地號面積668平方公尺，周榮福取得
    同段317之1、之2、之3地號土地面積共668平方公尺。而周
    長泰於79年11月27日去世，系爭土地即由其妻周月里及其子
    周敏熱、庚○○、辛○○、周敏裕、戊○○、己○○等共同
    繼承應有部分各7分之1。嗣其妻周月里之應有部分7分之1移
    轉過戶與壬○○。迨至84年間周敏熱因對外結欠債務無法清
    償，債權人聲請原法院就其所建建號5號、1810、4477號建
    物連同土地應有部分7分之1予以查封拍賣，由丙○○等人標
    得，土地則由原法院通知共有人優先購買，原法院於84年5
    月5日核發系爭建物權利移轉證明書予丙○○等人，並於84
    年9月6日完成建物所有權登記。丙○○等人向原法院民事執
    行處所標得之建物，經己○○訴請拆屋還地，原法院以89年
    度訴字第63號民事判決己○○敗訴。己○○不服上訴本院，
    經本院以89年度上字第916號民事判決：原判決廢棄，丙○
    ○等人應拆除系爭建物，並將土地交還己○○及全體共有人
    。嗣丙○○等人不服，復上訴最高法院，經最高法院以91年
    度臺上字第1808號民事裁定駁回其上訴確定在案，是丙○○
    等人確屬無權占有庚○○等人共有之系爭土地。又丙○○等
    人於84年9月6日取得系爭建物後旋阻撓庚○○等人使用系爭
    土地，即丙○○等人於無權占用系爭建物之基地外，其他為
    建築之空地，丙○○等人仍一併占有使用。查丙○○等人係
    父子關係，且混同使用系爭土地，是庚○○等人乃就系爭土
    地全部面積668平方公尺之利用受到損害。系爭土地原為周
    長泰所有，而周敏熱向周長泰借用土地建築系爭建物，是房
    屋所有人雖為周敏熱，然土地與房屋係屬不同人所有，而非
    同屬於1人所有，核與民法第425條之1規定不合，故原法院
    民事執行處於進行第7次拍賣時公告附記欄第8條記載「土地
    拍賣應有部分，非共有人拍定，共有人有優先承買權。又本
    件債務人所有建物使用土地之關係應買人須自行查證解決。
    」，若丙○○等人購得系爭建物可繼續使用，且推定有租賃
    關係時，則庚○○等人對系爭建物應有優先承買權之存在，
    而通知庚○○等人優先承買即可，執行處自無在公告為上述
    附記欄第8條記載之理，是丙○○等人之主張，無論是否有
    地上權之存在，其對使用庚○○等人土地所致之損害皆應予
    賠償。系爭土地原共有人之1周根地曾於84年9月19日起訴請
    求丙○○等人拆屋還地，因丙○○等人於強制執行標購周敏
    熱之房地時，斯時周根地尚非土地之共有人，而丙○○等人
    標得系爭建物後，周根地始向土地共有人壬○○購買其應有
    部分（28分之1），故其訴請拆屋還地事件顯與己○○請求
    拆屋還地事件不同，與周根地之請求即非同一事件，自無違
    背一事不再理原則。是周根地訴請返還共有物之訴，已受敗
    訴判決，其效力自不及於分別共有人之己○○。又周根地係
    基於自己共有人之權能提起訴訟，並非經當事人選定或法律
    規定，故本件己○○請求拆屋還地事件，自不受上開確定判
    決之拘束。此外，己○○又非上一事件之當事人或繼受人、
    占有人，故周根地請求拆屋還地事件之既判力，不及於本件
    己○○請求拆屋還地事件至明，是丙○○等人一再主張己○
    ○所另提拆屋還地事件係與周根地請求拆屋還地事件為同一
    事件，自不可採。丙○○等人無權使用系爭土地致庚○○等
    人受到損害，其損害金之計算應以申報地價百分之8計算損
    害金，爰依民法第179條不當得利之法律關係請求(一)吳天福
    等等人應連帶給付284萬6746元，並自起訴狀繕本送達被告
    之翌日起至清償之日止，按年息百分之5計算之利息。(二)吳
    天福等人應自90年9月6日起每年連帶給付庚○○等人損害金
    49萬6671元（每月為4萬1389元）至遷讓房屋之日止 (原審
    判決丙○○應給付庚○○等人9萬5752元，及90年9月14日起
    至清償日止，按週年利率百分之5計算之利息。甲○○應給
    付庚○○等人22萬萬8430元，及自90年9月13日起至清償日
    止，按週年利率百分之5計算之利息。乙○○應給付庚○○
    等人5萬8826元，及自90年9月14日起至清償日止，按週年利
    率百分之5計算之利息。丙○○應自90年9月6日起至遷讓房
    屋之日止每月給付庚○○等人4503元。甲○○應自90年9月6
    日起至遷讓房屋之日止每月給付庚○○等人1萬零742元。
    乙○○應自90年9月6日起至遷讓房屋之日止每月給付庚○○
    等人2767元。並就庚○○等人勝訴部份，分別為准、免假執
    行之宣告，而駁回庚○○等人其餘之請求。兩造分別提起上
    訴，請求如上訴聲明所示，其餘部份未據不服)。
三、丙○○等人則以：丙○○等人曾依侵權行為損害賠償之法律
    關係就系爭建物請求庚○○等負損害賠償責任，而庚○○等
    等人於第二審審理程序中自承：「原審酌定之金錢應屬合理
    。」，且庚○○等人並未聲請不服，故判決已告確定，顯見
    系爭土地及房屋非但非係丙○○等人非法占用，反而係庚○
    ○等6人非法占用。又丙○○等人係系爭建物之拍定人，故
    使用系爭建物有合法權源並非無權占有。況民法第876條及
    最高法院48年臺上字第1457號判例僅例示規定：「土地及房
    屋同屬一人」之適用情形，並非謂一切經土地所有權人同意
    依法興建之合法房屋與土地「非二者同屬一人所有」一概不
    得繼續以原來之關係利用土地，況原建物所有權人於拍賣前
    亦屬土地之共有人，其自55年起經地主同意建築及使用至今
    數十年來，從未有任一土地所有權人對系爭建物使用系爭土
    地為目的之異議，何以未經法院拍賣前即得依法向銀行辦理
    抵押貸款且為有權占有？而經法院合法拍定後，即變為無權
    占有？如此惡例一開，勢將造成全國所有銀行對其原抵押物
    變為無權占有，強制執行無人應買，是丙○○等人因不服本
    院91年度再字第109號暨89年度上字第916號民事判決，已依
    法提起再審，且非無勝訴之可能，故依前揭法令之規定，庚
    ○○等人之訴顯非合法等語置辯。
四、兩造不爭執之點：
(一)系爭坐落新竹市○○段第317地號土地為庚○○等人所共有
    ，該土地上有建號5號、1810號及4477號3樓建物係丙○○等
    人於84年4月12日自原法院82年度執字第2013號強制執行事
    件中拍賣取得所有權，乙○○後來並於87年8月27日將建號5
    號、1810號應有部分贈與甲○○。
(二)丙○○等人雖於84年5月15日就系爭建物取得不動產權利移
    轉證書，其後並辦畢所有權移轉登記，惟因庚○○等人遲未
    將系爭建物點交予丙○○等人接管，乃經原法院於88年9月3
    日前往現場，將系爭建號1810號1、2樓建物，及建號4477號
    建物3樓部分點交予丙○○等人接管，且經原法院於88年11
    月15日再前往現場，將系爭建號5號及建號4477號1樓部分點
    交予丙○○等3人接管，而因現場留有木櫃1批、機臺1臺、
    電線1批、鐵架1座、鐵條1批、木桌2個、馬達3個、木板1批
    、水族箱1座、床墊1只、天車1組、桌椅2批及垃圾1堆等物
    ，乃由法官諭知將上開物品搬至房屋前方放置，嗣通知庚○
    ○等人及訴外人周月里前往領取上開物品未果後，即依法拍
    賣上開物品，經分別委請新竹市廢棄物清除處理商業同業公
    會、中華經建鑑定中心股份有限公司鑑定上開物品之價格後
    ，旋定於89年12月8日拍賣上開動產，惟因無人應買，且丙
    ○○等人另案90年度執字第4579號債權人復對該鑑定價格認
    須扣除廢棄物之搬運費，乃由原法院函請中華經建鑑定中心
    股份有限公司再行鑑定前所鑑定價格應否修正後，又經原法
    院定於90年8月10日進行拍賣，同因無人應買，且丙○○等
    人不願承受，乃再定於90年9月19日進行拍賣，經丙○○等
    人於該次拍賣期日以2萬9000元價格承受，並以原法院另案
    90年度執字第4579號案內之執行名義所載債權折抵承受價金
    。
(三)丙○○等人前認庚○○等人自其取得系爭建號5號建物所有
    權之84年5月15日至庚○○等人實際遷讓返還房屋之88年11
    月15日止，遲未將上開建物騰空遷讓返還丙○○等人，而起
    訴請求庚○○等人應給付損害賠償金，經本院88年度上字第
    1138號民事判決准許丙○○等人之請求，並認庚○○應再給
    付丙○○等人3萬零543元，丁○○應再給付丙○○等人3萬
    8871元，訴外人周敏熱及周月里應再各給付丙○○等人18萬
    8805元、10萬9437元確定在案。
(四)丙○○、甲○○前認庚○○等人自其取得系爭建號1810號、
    4477號建物所有權之84年5月15日至庚○○等人實際遷讓返
    還房屋之88年11月15日止，遲未將上開建物騰空遷讓返還丙
    ○○等人，請求庚○○等人應給付損害賠償金，亦經本院89
    年度上字第477號民事判決准許丙○○、甲○○之請求，且
    認庚○○、丁○○及訴外人周敏熱及許玉疊應再連帶給付丙
    ○○、甲○○58萬6862元，及自87年7月1日起，至88年11月
    15日止，按月連帶給付丙○○、甲○○1萬5689元確定在案
    。
(五)訴外人即系爭土地前共有人周根地曾訴請丙○○等人拆除系
    爭建物，並返還系爭土地，惟經最高法院88年度臺上字第
    2382號民事判決駁回其請求確定在案。嗣庚○○復對丙○○
    等人訴請拆除系爭建物，及返還系爭土地，經本院89年度上
    字第916號民事案件判決丙○○、甲○○及乙○○應分別將
    系爭建號5號、1810號及4477號建物拆除，將土地返還己○
    ○及其他共有人全體，旋經丙○○等人向最高法院提出上訴
    ，惟經最高法院91年度臺上字第1808號案件駁回丙○○等人
    上訴確定在案，後丙○○等人復向本院聲請再審，然經本院
    91年度再字第109號案件駁回其再審之訴，復經最高法院92
    年度臺上字第1316號民事案件駁回丙○○等人上訴確定。
    以上事實，為兩造所不爭執，並有土地登記簿謄本、建物登
    記簿謄本、不動產權利移轉證書、民事執行處通知、本院88
    年度上字第1138號民事判決、89年度上字第4477號民事判決
    、最高法院91年度臺上字第1808號判決等影本附卷為憑，復
    經原審依職權調閱原法院82年度執字第2013號執行案卷無訛
    ，自堪信為真實。
五、兩造爭執之點：
(一)丙○○等人所標得之系爭建物是否為無權占用己○○等人之
    系爭土地？
(二)丙○○等人侵害庚○○等人對於系爭土地之使用收益權之期
    間為何？其損害金額為何？
六、關於丙○○等人所標得之系爭建物是否為無權占用己○○等
    人之系爭土地？庚○○等人得否請求相當於租金之損害賠償
    ？
(一)按無權占有他人之土地，可能獲得相當於租金之利益，並侵
    害土地所有人之所有權，致其受有相當於租金之損害，為社
    會通常之觀念 (最高法院61年臺上字第1695號判例意旨參照
     )。經查庚○○等人主張丙○○等人向原法院民事執行處所
    標得之系爭建物無權占用庚○○等人所有之系爭土地，因而
    可能獲得相當於租金之利益等情，雖為丙○○等人所否認，
    並執最高法院48年臺上字第1457號判例「土地及房屋同屬一
    人所有，而將土地及房屋分開同時或先後出賣，其間雖無地
    上權之設定，然除有特別情事，可解釋為當事人之真意，限
    於賣屋而無基地之使用外，均應推斷土地承買人默許房屋承
    買人繼續使用土地。」等見解，作為其有權占用之論據。然
    如上所述，丙○○等人之前手即系爭房屋原所有人周敏熱在
    84 年間遭法院拍賣時僅係基地之共有人 (應有部分7分之1)
    ，與上開判例「土地及房屋同屬一人所有」之要件不符，自
    無上開判例之適用。
(二)次查周敏熱興建房屋之初，雖經原土地所有人周長泰、周榮
    福同意出具土地使用同意書，係因該2人與周敏熱間之使用
    借貸之法律關係，而使用借貸之權利義務僅存在於特定當事
    人間，借用人之受讓人並非當然得承受其權利，故丙○○等
    人抗辯其得繼受周敏熱使用基地之權利，並非可採。丙○○
    等人復抗辯基地所有人默許房屋承買人繼續使用基地，亦未
    舉證以實其說，要無可採。至於民法第876條法定地上權之
    規定，以土地及地上建物同屬於1人所有為要件，本件於拍
    賣時土地與建物非屬同1人所有，已如前述，丙○○等人自
    無法依前開法條規定取得法定地上權。另因時效取得地上權
    ，須以行使地上權之意思，20年間和平繼續公然在他人地上
    有建築物或其他工作物或竹木者始足當之，丙○○等人未舉
    證其係以行使地上權之意思多年長期公然占有庚○○等人之
    土地，難認已因時效取得地上權。此外，丙○○等人亦未能
    舉證證明其占有使用庚○○等人之土地有何正當權源，自屬
    無權占有。是庚○○等人主張丙○○等人所有建物無權占用
    庚○○等人所有之系爭土地，因而可能獲得相當於租金之利
    益等語，要非無據。況縱如丙○○等人所稱其標得之系爭建
    物係有權占用系爭土地，而有上開最高法院48年臺上字第
    1457號判例之適用，惟土地及其土地上之房屋同屬1人所有
    ，而僅將土地或僅將房屋所有權讓與他人，或將土地及房屋
    同時或先後讓與相異之人時，土地受讓人或房屋受讓人與讓
    與人間或房屋受讓人與土地受讓人間，推定在房屋得使用期
    限內，有租賃關係，俾以謀求土地與房屋所有權人相異時之
    權利義務關係，此亦為現行民法第425條之1第1項為杜雙方
    上開爭議時所明定。故丙○○等人所有系爭建物如係有權占
    用庚○○等人所有土地，依上所述，亦須支付使用系爭土地
    之租金，要屬無疑。丙○○等人所標得之系爭建物既占用庚
    ○○等人所有之系爭土地，顯有侵害庚○○等人對於系爭土
    地之使用收益權能，此不因丙○○等人是否有實際利用系爭
    建物而有異，故丙○○等人既受有使用庚○○等人所有系爭
    土地之利益，且丙○○等人所受使用之利益不能返還，自應
    以「相當於租金」為丙○○等人賠償之範圍，是丙○○等人
    辯稱其未實際利用系爭建物，要無受有任何利益等語，顯屬
    無據，要難採信。
(三)丙○○等人雖再辯稱：系爭建物於84年5月15日經原法院強
    制執行拍定後，庚○○兄弟仍共同占有系爭房屋及土地至90
    年9月19日拍賣點交遺留物，其間庚○○於建物前以鐵板圍
    籬、鐵鏈、鐵架、鋼製傢俱、汽車、機車、巨型貨櫃等阻礙
    丙○○等人經商視野及通常使用經濟效用，丙○○等人顯無
    任何利益等語，惟經原法院於88年11月15日前往現場，將系
    爭建號5號及建號4477號1樓部分點交予丙○○等人接管時，
    現場雖留有木櫃一批、機臺一臺、電線一批、鐵架一座、鐵
    條一批、木桌二個、馬達三個、木板一批、水族箱一座、床
    墊一只、天車一組、桌椅二批及垃圾一堆等物，然經法官諭
    知將上開物品搬至房屋前方放置，嗣丙○○等人亦將多數物
    品搬至屋外放置，屋內僅留有水族箱、天車、桌椅等物，亦
    有丙○○等人將債務人遺留物排列並拍照後呈報原法院民事
    執行處之呈報狀附於上開82年度執字第2013號執行案卷可佐
    ，是丙○○等人辯稱庚○○等人所留上開物品占用系爭房屋
    全部空間，致其未受有任何利益等語，尚非無疑。且庚○○
    等人所留上開物品經原法院拍賣後，因無人應買，乃由丙○
    ○等人於原法院所定90年9月19日拍賣期日以2萬9000元價格
    承受，並以原法院另案90年度執字第4579號案內之執行名義
    所載債權折抵承受價金等情，亦經原法院依職權調閱82年度
    執字第2013號執行案卷核閱無訛，且為兩造所不爭，則丙○
    ○等人苟有因欲抵銷庚○○等人積欠其債務而占有上開物品
    之意，是否能謂庚○○等人仍以上開物品占有系爭房屋而獲
    有不當之利益，亦非無疑。況庚○○等人所有上開部分物品
    雖留存在房屋內，惟系爭房屋經原法院於88年11月15日點交
    予丙○○等人後，既由丙○○等人就該屋取得直接占用，自
    應認屋內之上開物品亦由丙○○等人取得直接占有，尚難謂
    該放置物品之場所仍為庚○○等人所占有而獲有不當之利益
    ，是丙○○等人執此謂其未受有任何利益，要無足採。
七、關於丙○○等人侵害庚○○等人對於系爭土地之使用收益權
    之期間為何？其損害金額為何？
(一)丙○○等人雖於84年5月15日就系爭建物取得不動產權利移
    轉證書，其後並辦畢所有權移轉登記，惟因庚○○等人遲未
    將系爭建物點交予丙○○等人接管，嗣經原法院於88年9月3
    日前往現場，將系爭建號1810號1、2樓，及建號4477號3樓
    部分點交予丙○○等人接管，並諭知將點交房屋內之物品搬
    至系爭建號1810號建物鋼造架棚處置放，甲○○亦同意壬○
    ○得於88年10月3日以前將置於系爭建號1810號建物內之物
    品搬走。原法院復於88年11月15日再前往現場，將系爭建號
    5號建物及建號4477號建物1樓部分點交予丙○○等人接管等
    事實，亦為兩造所不爭執，已如上述，則買賣標的物之利益
    及危險，自交付時起，均由買受人承受負擔，既為民法第37
    3條所明定，則強制執行之拍賣，為買賣之一種，是丙○○
    等人既自88年11月15日起始經原法院點交系爭建號5號、181
    0號、4477號之全部建物，即應認丙○○等人自88年11月15
    日起，始取得系爭建物之全部使用收益權能，在系爭房地尚
    未點交前，依上開法條規定，庚○○等人之使用收益權尚未
    喪失，故丙○○等人應係自88年11月15日起迄拆除系爭建物
    返還系爭土地予庚○○等人之日為止，始有侵害庚○○等人
    對於系爭土地使用收益權之事實，應堪認定。是庚○○等人
    主張丙○○等人自84年9月6日起至88年11月14四日止無權使
    用庚○○等人之系爭土地致庚○○等人等受到損害，請求丙
    ○○等人給付相當於租金之損害金乙節，即屬無據，要難准
    許。
(二)另查系爭建號5、1810號之建物既係丙○○、甲○○共有，
    而建號4477號之建物則係丙○○、乙○○、甲○○3人所共
    有，亦有建物登記簿謄本附卷為憑，則丙○○等人各人係各
    自基於為自己占用之目的，而分別占用系爭建號5、1810 及
    4477號建物，則丙○○等人就其各自占用系爭建物之部分，
    既分別侵害庚○○等人之使用收益權能，丙○○等人自應就
    各自所有之系爭建物占用土地所獲取之利益返還予庚○○等
    人，是庚○○等人請求丙○○等人負連帶返還責任，於本院
    審理中復一再空言指稱：丙○○等人標購系爭不動產之標金
    係由甲○○1人支付，由丙○○等人混同使用，故丙○○等
    人不應按其應有部份比例負責，而應負連帶責任云云，洵屬
    無據。庚○○等人復主張丙○○等人除無權占用系爭建物之
    基地外，其他坐落於系爭317地號內之空地，丙○○等人仍
    一併占有使用，且丙○○等人等係混同使用系爭土地乙節，
    則為丙○○等人所否認，而庚○○等人就此亦未舉證以實其
    說，尚無足採。
(三)庚○○等人另主張丙○○等人前曾就其向原法院標購取得權
    利移轉證明書後，因認庚○○等人未予搬遷妨害其使用，乃
    就其房屋之損害向原法院起訴請求損害金之賠償時，原法院
    87年度訴字第833號案件曾以百分之8計算，是庚○○等人聲
    請丙○○等人給付占用系爭土地之損害金亦應以百分之8計
    算云云。惟查原法院87年度訴字第833號案件經丙○○等人
    提出上訴後，既經本院89年度上字第477號案件判認庚○○
    等人應以系爭建號1810、4477建號建物總價額年息百分之5
    計算租金，給付丙○○等人始為合理，是庚○○等人上開所
    述，亦難准許。
(四)再按土地法第97條第1項規定：「城市地方房屋之租金，以
    不超過土地及其建築物申報總價額年息百分之十為限」，而
    土地法第97條規定之土地價額，係指法定地價而言，為土地
    法施行法第25條所明定；又土地法第148條規定，土地所有
    權人依土地法所申報之地價為法定地價。查系爭房屋位處新
    竹市內，為城市地方之房屋，系爭房屋所占用土地之租金計
    算自應受上開法條之規範。又查系爭建物中，建號1810號建
    物為辦畢總登記之本國式2層樓房加強磚造建築，主要用途
    為住家及倉庫用；建號4477號建物則係磚瓦加強磚鋼造地面
    層及第3層樓房，惟未辦理保存登記；建號5號則係1磚造本
    國式之老舊平房，主要用途為住家用住宅，位於新竹市○○
    路前，右鄰文雅街94號私立文雅幼稚園，左邊是倉庫，對面
    有一貨櫃屋，貨櫃屋後即為西大路等情，業據原法院勘驗現
    場無訛，有勘驗筆錄及附圖附卷可參，足見系爭房屋坐落系
    爭土地之交通便捷性及機能均尚可，經斟酌上開一切情況，
    認系爭建物坐落土地之租金應以土地申報總價額年息百分之
    5為適當，依此計算，丙○○等人應付之租金如下：
  1.建號5號之建物：
    查系爭建號5號建物坐落在系爭317地號土地上之面積為第1
    層面積132.38平方公尺，則庚○○等人得請求丙○○、甲○
    ○給付自88年11月15日起迄90年9月5日庚○○等人起訴時止
    ，使用系爭土地相當於租金之損害金如下：
  (1)88年11月15日起至89年6月30日止之損害金：
    查系爭土地於88年間之申報地價為每平方公尺8795.2元，自
    89年7月起始調整申報地價為每平方公尺9294元。是系爭房
    屋占用該基地應支付之每月租金為4851元【計算方法為：(
    8795.2x132.38x5% )÷12=4851，小數點以下四捨五入】，
    而於上開期間占用房屋之租金則為3萬6383元【計算方式為
    ：(4851x15)÷30+( 4851x7)= 36383】。
  (2)89年7月1日起至90年9月5日止之損害金：
    查系爭土地自89年7月起調整申報地價為每平方公尺九千294
    元，是系爭房屋於上開期間占用該基地之每月租金為5126元
   【計算方法為：(9294x132.38x5% )÷12=5126，小數點以下
    四捨五入】，而於上開期間占用房屋之租金則為7萬2618元
   【計算方式為：(5126x5)÷30+(5126x14)= 72618】。
  (3)從而，庚○○等人得請求丙○○、甲○○給付自88年11月15
    日起迄90年9月5日庚○○等人起訴時止，使用系爭土地相當
    於租金之損害金合計為10萬9001元【計算方式為：
    36383+72618=109001】。惟因丙○○、甲○○共有系爭建號
    5號建物，應有部分各為1/4及3/4，依此比例計算，丙○○
    應給付予庚○○等人系爭建號5號建物相當於租金之損害金
    為2萬7250元【計算方式為：109001x1÷4=27250，小數點以
    下四捨五入】，甲○○應給付予庚○○等人相當於租金之損
    害金為8萬1751元【計算方式為：109001x3÷4=81751，小數
    點以下四捨五入】，應堪認定。
  2.建號1810號建物：
    查系爭建號1810號建物坐落在系爭317地號土地上之面積為
    第1層面積189.87平方公尺，則庚○○等人得請求丙○○、
    甲○○給付自88年11月15日起迄90年9月5日庚○○等人起訴
    時止，使用系爭土地相當於租金之損害金如下：
  (1)88年11月15日起至89年6月30日止之損害金：
    查系爭土地於88年間之申報地價為每平方公尺8795.2元，自
    89年7月起始調整申報地價為每平方公尺9294元。是系爭房
    屋占用該基地應支付之每月租金為6958元【計算方法為：(
    8795.2x189.87x5% )÷12=6958，小數點以上四捨五入】，
    而於上開期間占用房屋之租金則為5萬2185元【計算方式為
    ：(6958x15)÷30+( 6958x7)=52185】。
  (2)89年7月1日起至90年9月5日止之損害金：
    查系爭土地自89年7月起調整申報地價為每平方公尺9294元
    。是系爭房屋於上開期間占用該基地之每月租金為7353元【
    計算方法為：(9294x189.87x5% )÷12=7353，小數點以下四
    捨五入】，而於上開期間占用房屋之租金則為10萬4168元【
    計算方式為：(7353x5)÷30+(7353x14)= 104168】。
  (3)從而，庚○○等人得請求丙○○、甲○○、給付自88年11月
    15日起迄90年9月5日庚○○等人起訴時止，使用系爭土地相
    當於租金之損害金合計為15萬6353元【計算方式為：52185+
    104168=156353】。惟因丙○○、甲○○共有系爭建號1810
    號建物，應有部分各為1/4及3/4，依此比例計算，丙○○應
    給付庚○○等人系爭建號1810號建物占用土地相當於租金之
    損害金為3萬9088元【計算方式為：156353x1÷4=39088，小
    數點以下四捨五入】，甲○○應給付庚○○等人相當於租金
    之損害金為11萬7265元【計算方式為：156353x3÷4=117265
    ，小數點以下四捨五入】，亦堪認定。
  3.建號4477號建物：
    查系爭建號4477號建物坐落在系爭317地號土地上之面積為
    第1層面積142.89平方公尺，則庚○○等人得請求丙○○、
    甲○○、乙○○給付自88年11月15日起迄90年9月5日庚○○
    等人起訴時止，使用系爭土地相當於租金之損害金如下：
  (1)88年11月15日起至89年6月30日止之損害金：
    查系爭土地於88年間之申報地價為每平方公尺8795.2元，自
    89年7月起始調整申報地價為每平方公尺9294元。是系爭房
    屋占用該基地每月應支付之租金為5236元【計算方法為：
    (8795.2x 142.89x5% )÷12=5236，小數點以下四捨五入】
    ，而於上開期間占用土地之租金則為3萬9270元【計算方式
    為：(5236x15)÷30+( 5236x7)=39270】。
  (2)89年7月1日起至90年9月5日止之損害金：
    查系爭土地自89年7月起調整申報地價為每平方公尺9294元
    。是系爭房屋於上開期間占用該基地之每月租金為5533元【
    計算方法為：(9294x142.89x5% )÷12=5533，小數點以下四
    捨五入】，而於上開期間占用房屋之租金則為7萬8384元【
    計算方式為：(5533x5)÷30+(5533x14)=78384】。
  (3)從而，庚○○等人得請求丙○○、甲○○、乙○○給付自88
    年11月15日起迄90年9月5日庚○○等人起訴時止，使用系爭
    土地相當於租金之損害金合計為11萬7654元【計算方式為：
    39270+ 78384=117654】。惟因丙○○、甲○○及乙○○共
    有系爭建號4477號建物，應有部分各為1/4、1/4及1/2，依
    此比例計算，丙○○、甲○○各應給付庚○○等人系爭建號
    4477號建物相當於租金之損害金為2萬9414元【計算方式為
    ：117654x 1÷4=29414，小數點以下四捨五入】，乙○○應
    給付庚○○等人相當於租金之損害金為5萬8826元【計算方
    式為：117654x1÷2=58826，小數點以下四捨五入】，洵堪
    認定。
八、綜上所述，庚○○等人請求丙○○給付其所有系爭建號5號
    建物占用庚○○等人所有系爭土地相當於租金之損害金2萬
    7250元、甲○○給付其所有系爭建號5號建物占用庚○○等
    人所有系爭土地相當於租金之損害金8萬1751元，並請求丙
    ○○給付系爭建號1810號建物占用系爭土地相當於租金之損
    害金為3萬9088元，及甲○○應給付庚○○等人相當於租金
    之損害金為11萬7265元，丙○○、甲○○各給付庚○○等人
    系爭建號4477號建物占用庚○○等人所有系爭土地相當於租
    金之損害金2萬9414元，乙○○應給付庚○○等人相當於租
    金之損害金為5萬8826元，核屬有據，是丙○○合計應給付
    庚○○等人9萬5752元【計算方式為：27250+39088+29414=
    95752】，及自起訴狀繕本送達翌日即90年9月14日起至清償
    日止，按週年利率百分之5計算之利息；甲○○合計應給付
    庚○○等人22萬8430元【計算方式為：81751+117265+294
    14= 228430】，及自起訴狀繕本送達翌日即90年9月13日起
    至清償日止，按週年利率百分之5計算之利息；乙○○合計
    應給付庚○○等人5萬8826元，及自起訴狀繕本送達翌日即
    90年9月14日起至清償日止，按週年利率百分之5計算之利息
    ，均屬有據，應予准許。又系爭建號5號房屋自90年9月6日
    起占用該基地之每月租金為5126元，惟因丙○○、甲○○共
    有系爭建號5號建物，應有部分各為1/4及3/4，依此比例計
    算，丙○○應給付庚○○等人系爭建號5號建物每月相當於
    租金之損害金為1282元【計算方式為：5126x1÷4=1282，小
    數點以下四捨五入】，甲○○應給付庚○○等人系爭建號5
    號建物每月相當於租金之損害金為3844元【計算方式為：51
    26x3÷4=3844，小數點以下四捨五入】。而系爭建號1810
    號房屋自90年9月6日起占用該基地之每月租金為7353元，惟
    因丙○○、甲○○共有系爭建號1810號建物，應有部分各為
    1/4及3/4，依此比例計算，丙○○應給付庚○○等人系爭建
    號1810號建物每月相當於租金之損害金為1838元【計算方式
    為：7353x1÷4=1838，小數點以下四捨五入】，甲○○應給
    付庚○○等人系爭建號1810號建物每月相當於租金之損害金
    為5515元【計算方式為：7353x3÷4=5515，小數點以下四捨
    五入】。再系爭建號4477號房屋自90年9月6日起占用該基地
    之每月租金為5533元，惟因丙○○、甲○○、乙○○共有系
    爭建號4477號建物，應有部分各為1/4、1/4及1/2，依此比
    例計算，丙○○、甲○○各應給付庚○○等人系爭建號4477
    號建物每月相當於租金之損害金為1383元【計算方式為：55
    33x1÷4= 1383，小數點以下四捨五入】，乙○○應給付庚
    ○○等人系爭建號4477號建物每月相當於租金之損害金為27
    67元【計算方式為：5533x1÷2=2767，小數點以下四捨五入
    】。從而，庚○○等人請求丙○○應自90年9月6日起至遷讓
    房屋之日止每月給付庚○○等人損害金4503元【計算方式為
    ：1282+1838+13 83=4503】，甲○○應自90年9月6日起至遷
    讓房屋之日止每月給付庚○○等人損害金1萬零742元【計算
    方式為：3844+5515+1383=10742】，乙○○應自90年9月6日
    起至遷讓房屋之日止每月給付庚○○等人損害金2767元，亦
    屬有據，應予准許，逾此部分之請求為無理由，應予駁回。
    原審因而判命丙○○應給付庚○○等人9萬5752元，及90 年
    9月14日起至清償日止，按週年利率百分之5計算之利息。甲
    ○○應給付庚○○等人22萬8430元，及自90年9月13日起至
    清償日止，按週年利率百分之5計算之利息。乙○○應給付
    庚○○等人5萬8826元，及自90年9月14日起至清償日止，按
    週年利率百分之5計算之利息。丙○○應自90年9月6日起至
    遷讓房屋之日止每月給付庚○○等人4503元。甲○○應自90
    年9月6日起至遷讓房屋之日止每月給付庚○○等人1萬零742
    元。乙○○應自90年9月6日起至遷讓房屋之日止每月給付庚
    ○○等人2767元。並就庚○○等人勝訴部份，分別為准、免
    假執行之宣告，而駁回庚○○等人其餘之請求，經核並無違
    誤。兩造各就其敗訴部分上訴，指摘原判決不當，求予廢棄
    改判，為無理由，應駁回其上訴。
貳、反訴部分：
一、丙○○等人反訴主張：庚○○等人違法占用丙○○等人之系
    爭房屋，築一道鐵製圍籬阻礙強制執行，並用貨櫃屋阻礙丙
    ○○等人通常使用系爭房屋，甚而破壞毀損丙○○等人之房
    屋，至今仍以貨櫃屋及車輛等堵塞丙○○等人所有之系爭房
    屋正常行使效用，依法自應負侵權行為損害賠償責任，為此
    反訴請求(一)庚○○等人應連帶給付丙○○等人66萬4734元及
    自91年2月28日起至清償日止按年息百分之5計算之利息。(二)
    庚○○等人應自91年2月28日起，至阻礙丙○○等人所有坐
    落於新竹市○○街92號房屋正常通常使用之貨櫃屋遷移日止
    ，每年連帶給付丙○○等人29萬1168元之損害賠償金。
二、庚○○等人則以：渠等放置貨櫃屋之地點係坐落在新竹市○
    ○段776之1地號及777之9地號土地上，為己○○及戊○○等
    2人共有之土地，該貨櫃屋與同段317號土地間尚有同段77之
    1地號土地作為道路通行之用，此貨櫃屋完全不影響新竹市
    ○○街道路之通行，且兩部自小客車尚能對向擦身通行，若
    係大貨車亦能夠通行無阻，並未影響系爭坐落新竹市○○段
    317地號土地上系爭建物之使用，此有原法院於92年9月25日
    命新竹市地政事務所測量之土地複丈成果圖及照片可證。又
    查文雅街與西大路係兩條相距約有5、6公尺之平行道路，在
    84年間原法院就坐落系爭土地上之系爭建物予以查封拍賣時
    所刊登第7次拍賣公告欄附註第10條亦記載「依建物鑑定書
    記載土地未臨文雅街或西大路，應買人請查證注意」。即系
    爭建號1810號建物臨文雅街尚有一部分空地始到達文雅街，
    而該文雅街之土地係使用新竹市○○段777之1號土地，與庚
    ○○等人放置貨櫃屋之土地為新竹市○○段776之1號及777
    之9號土地無關。故庚○○等人放置貨櫃並未阻擋丙○○等
    人之出入，丙○○等人請求損害賠償顯無理由等語置辯。
三、兩造不爭執之點：
(一)庚○○等人確有放置貨櫃屋於己○○及戊○○等2人共有坐
    落在新竹市○○段776之1地號及777之9地號之土地上。
(二)丙○○等人前曾就庚○○等人自其取得系爭建號5號建物所
    有權之84年5月15日至庚○○等人實際遷讓返還房屋之88年
    11月15日止，遲未將上開建物騰空遷讓返還丙○○等人乙節
    ，訴請庚○○等人給付損害賠償金，經本院88年度上字第
    1138 號民事判決准許丙○○等人之請求，並認庚○○應再
    給付丙○○等人3萬零543元，丁○○應再給付丙○○等人3
    萬8871 元，訴外人周敏熱及周月里應再各給付丙○○等人
    18萬8805元、10萬9437元確定在案。
(三)丙○○等人亦曾就庚○○等人無權占用系爭建號1810、4477
    號建物所有權之84年5月15日至庚○○等人實際遷讓返還房
    屋之88年11月15日止，遲未將上開建物騰空遷讓返還丙○○
    等人，請求庚○○等人給付損害賠償金，亦經本院89年度上
    字第477號民事判決准許丙○○等人之請求，且認庚○○、
    丁○○及訴外人周敏熱及許玉疊應再連帶給付丙○○、甲○
    ○58萬6862元，及自87年7月1日起，至88年11 月15日止，
    按月連帶給付丙○○、甲○○1萬5689元確定在案。
    以上事實，為兩造所不爭，並有土地登記簿謄本、本院88年
    度上字第1138號、89年度上字第477號民事判決在卷可稽，
    自堪信為真實。
四、兩造爭執之點：庚○○等人放置貨櫃屋之行為是否有阻擋丙
    ○○等人出入之侵權行為？丙○○等人請求損害賠償有無理
    由？
五、經查丙○○等人主張庚○○等人放置貨櫃屋並築一道鐵製圍
    籬阻礙強制執行，而有侵權行為云云，惟為庚○○等人所否
    認。經查丙○○等人前既曾就庚○○等人自其取得系爭建號
    5號建物所有權之84年5月15日至庚○○等人實際遷讓返還房
    屋之88年11月15日止，遲未將上開建物騰空遷讓返還丙○○
    等人乙節，訴請庚○○等人給付損害賠償金，經本院88年度
    上字第1138 號民事判決准許丙○○等人之請求，並認庚○
    ○應再給付丙○○等人3萬零543元，丁○○應再給付丙○○
    等人3萬8871 元，訴外人周敏熱及周月里應再各給付丙○○
    等人18萬8805元、10萬9437元確定在案。且丙○○等人亦曾
    就庚○○等人無權占用系爭建號1810、4477號建物所有權之
    84年5月15日至庚○○等人實際遷讓返還房屋之88年11月15
    日止，遲未將上開建物騰空遷讓返還丙○○等人，請求庚○
    ○等人給付損害賠償金，亦經本院89年度上字第477號民事
    判決准許丙○○等人之請求，且認庚○○、丁○○及訴外人
    周敏熱及許玉疊應再連帶給付丙○○、甲○○58萬6862元，
    及自87年7月1日起，至88年11 月15日止，按月連帶給付丙
    ○○、甲○○1萬5689元確定在案，已如上述。次查原法院
    曾於88年11月15日前往現場點交系爭房屋予丙○○等人占有
    時，雖因壬○○將現場築一道鐵製圍籬，堵住大門，只留一
    道小門，顯然妨害強制執行，惟經原法院法官當場諭知請鎖
    匠將鎖打開，將小門開啟入內強制點交，且命令將鐵製圍籬
    拆除部分可讓人員及車輛出入，甲○○並當場書立已接管系
    爭房屋之切結書1紙，亦據原審依職權調閱82年度執字第201
    3號民事執行卷宗核閱無訛，且為丙○○等人所不否認，則
    丙○○等人於88年11月15日既經原法院點交系爭建號5、181
    0、4477號之全部建物，而取得系爭建物之全部使用收益權
    能，庚○○等人就系爭建物之使用收益權自斯時起即已喪失
    ，是丙○○等人陳稱庚○○等人仍自88年11月16日起繼續無
    權占用系爭房屋，請求庚○○等人支付自88年11月16日起至
    91年2月27日止占用系爭房屋之損害金合計66萬4734元，核
    與事實不符，洵屬無據，要無足採。
六、丙○○等人另主張：庚○○等人使用貨櫃屋阻礙丙○○等人
    通常使用系爭房屋，致丙○○等人就系爭房屋難以為通常之
    使用收益，應負侵權行為損害賠償責任乙節，亦為庚○○等
    人所否認，而丙○○等人指庚○○等人擺設巨型貨櫃之地點
    既係坐落在戊○○、己○○所有坐落在新竹市○○段776之1
    、777之9等地號土地上，與丙○○等人所有系爭建物坐落之
    新竹市○○段317地號土地間尚留有一條坐落在新竹市○○
    段317之4地號土地上寬約4米之道路可對外通行，且該貨櫃
    屋的右側尚有1個2層樓高的鐵皮磚造屋等情，既經原法院依
    丙○○等人聲請履勘現場，製作勘驗筆錄，並函請新竹市地
    政事務所派員測量，製作複丈成果圖附卷屬實，是丙○○等
    人所有系爭建物前方雖擺放有貨櫃屋，惟丙○○等人既仍得
    駕車通行至該建物之前方，且經由系爭建物前方之文雅街連
    接新竹市○○路對外往來之事實，既丙○○等人所不爭，是
    丙○○等人陳稱庚○○等人以巨型貨櫃等阻礙丙○○等人經
    商視野及通常使用經濟效用，丙○○等人顯無法利用系爭房
    屋云云，顯與實際現場狀況不符，且丙○○等人亦未就庚○
    ○等人擺放在自己所有土地上之貨櫃屋有何阻礙其使用系爭
    房屋之情，舉證以實其說，是其主張庚○○等人所擺放之貨
    櫃屋有侵害其權利等語，核屬無據，要難採信。
七、綜上所述，丙○○等人本於侵權行為之法律關係，反訴請求
    庚○○等人應連帶給付丙○○等人66萬4734元，及自91年2
    月28日日起至清償日止按年息百分之5計算之利息，暨庚○
    ○等人應自91年2月28日起，至阻礙丙○○等人所有房屋坐
    落於新竹市○○街92號正常通常使用之貨櫃屋遷移日止，每
    年連帶給付丙○○等人29萬1168元之損害賠償金，均屬無據
    ，應予駁回，其假執行之聲請即失所依據，應併予駁回。原
    審就反訴部份為丙○○等人敗訴之判決，核無違誤，丙○○
    等人上訴意旨指摘原審此部份判決不當，求予廢棄改判，為
    無理由，應駁回其上訴。
參、本件事證已臻明確，兩造其餘主張及舉證，經審酌與判決結
    果尚不生影響，均不另論述，併予敘明。
肆、據上論結，本件兩造之上訴，均為無理由，依民事訴訟法第
    449條第1項、第78條，判決如主文。
中　　華　　民　　國　　94　　年　　6　　月　　 1 　　日
                  民事第八庭審判長法  官 李瓊蔭
                                  法  官 游明仁
                                  法  官 魏麗娟
正本係照原本作成。
被上訴即上訴人庚○○等人如不服本判決，應於送達後20日內向
本院提出上訴書狀，其未表明上訴理由者，應於提出上訴後20日
內向本院補提理由書狀（均須按他造當事人之人數附繕本）上訴
時應提出委任律師或具有律師資格之人之委任狀；委任有律師資
格者，另應附具律師資格證書及釋明委任人與受任人有民事訴訟
法第466條之一第一項但書或第二項（詳附註）所定關係之釋明
文書影本。
上訴人即被上訴人丙○○等人不得上訴。
中　　華　　民　　國　　94　　年　　6　　月　　 1 　　日
                                  書記官 曾瓊安
附註：
民事訴訟法第四百六十六條之一（第一項、第二項）：
對於第二審判決上訴，上訴人應委任律師為訴訟代理人。但上訴
人或其他法定代理人具有律師資格者，不在此限。
上訴人之配偶、三親等內之血親、二親等內之姻親，或上訴人為
法人、中央或地方機關時，其所屬專任人員具有律師資格並經法
院認為適當者，亦得為第三審訴訟代理人。
